台灣彰化地方法院民事判決　九十年度訴字第七六九號
　　原　　　告　　華南商業銀行股份有限公司
　　法定代理人　　己○○
　　訴訟代理人　　庚○○
　　　　　　　　　戊○○
　　送達代收人　　庚○○
　　被　　　告　　宏澤國際企業股份有限公司
　　兼法定代理人　丁○○
　　被　　　告　　甲○○
　　被　　　告　　丙○○
　　被　　　告　　乙○○
右當事人間請求清償借款事件，本院判決如左：
    主      文
被告應連帶給付原告新台幣壹佰伍拾萬元，及自民國八十九年十一月二十日起至清償
日止，按年息百分之八點八五計算之利息，並自民國八十九年十二月二十一日起至清
償日止，其逾期在六個月以內部分，另按上開利率百分之十，逾期超過六個月部分，
另按上開利率百分之二十計算之違約金。
訴訟費用由被告連帶負擔。
本判決於原告以新台幣伍拾萬元供擔後，得假執行；但被告乙○○如於假執行程序實
施前以新台幣壹佰伍拾萬元預供擔後，得免為假執行。
    事      實
甲、原告方面：
一、聲明：求為判決除假執行擔保金額及免假執行宣告外如主文所示。
二、陳述：被告乙○○、丁○○、甲○○、丙○○等四人於八十三年五月九日簽立保
    證書向原告連帶保證被告宏澤國際企業股份有限公司（原名宏澤工程企業股份有
    限公司，九十年一月十八日改名，以下簡稱宏澤公司）對原告現在與將來所負之
    借款、保證及其他一切債務以新台幣（下同）五百萬元為限額，表明願與被告宏
    澤公司負連帶清償責任。嗣被告宏澤公司於八十九年五月十九日向原告借款一百
    五十萬元，並約定於九十年五月十九日償還，且按年息百分之八點八五按月計付
    利息，如依其不依約清償本金或利息，即視為全部到期，其逾期在六個月以內部
    分，另按上開利率百分之十，逾期超過六個月部分，另按上開利率百分之二十計
    付違約金。詎被告宏澤公司僅繳納利息至於八十九年十一月十九日，其後即未依
    約清償本息，屢經催討，仍未清償。為此，原告依消費借貸及連帶保證之法律關
    係請求被告等負連帶清償責任。
三、證據：提出保證書、授信約定書、借據、公司變更登記事項卡。
乙、被告方面：
一、被告宏澤公司、丁○○、甲○○、丙○○經合法通知並未到場爭執亦未提出書狀
    以供斟酌。
二、被告乙○○部分
一、聲明：
（一）、原告對於被告乙○○部分之訴及其假執行之聲請均駁回。
（二）、訴訟費用由原告負擔。
（三）、被告乙○○如受不利之判決，願供擔保請求准予宣告免為假執行。
二、陳述：
（一）宏澤工程企業股份有限公司於民國八十三年五月九日向原告申請借款，原告要
      求應由公司董事及監察人為連帶保證人，並應提出保證書，始准貸款，並應每
      年換單與對保一次，該公司（並非本件被告宏澤公司）則填寫保證書，將當時
      擔任宏澤工程公司監察人之被告乙○○填寫為連帶保證人，並蓋用放置於公司
      之乙○○印章後，送交原告，原告於八十三年五月十六日向被告乙○○對保時
      ，被告乙○○則表示對於保證書不知情，因此原告不准貸款給宏澤工程公司，
      宏澤工程公司既無向原告借款，該保證書則應失效，交還宏澤工程公司而未交
      還。
（二）被告乙○○擔任宏澤公司之監察人任期登記為自八十三年五月十四日起至八十
      五年二月二十五日止計一年九個月，並離職宏澤公司，變更登記由丙○○擔任
      監察人，有台灣省政府建設廳公司董事、監察人任期卡二件可稽，該公司既未
      向原告借款，被告乙○○則無擔任該保證書連帶保證人之義務與責任。原告亦
      明知被告宏澤國際企業股份有限公司之監察人自八十七年七月三日起至九十年
      七月二日止變更登記為施莊桂花，有原告提出之台北市政府建設局公司董事、
      監察人任期卡一件在卷可稽。宏澤公司於八十九年五月十九日始向原告借款一
      百五十萬元，其借據並無被告乙○○作連帶保證人之記載，有原告所提出之借
      據一件在卷可稽。
（三）原告於民國八十九年五月十九日貸款給宏澤工程企業股份有限公司一佰五十萬
      元之借款連帶保證人僅有被告甲○○、丙○○二人，被告乙○○並無簽名蓋章
      於借據上，並非上開公司向原告借款一佰五十萬元之連帶保證人，
（四）宏澤公司於八十三年五月九日交給原告之「保證書」上所寫連帶保證人「乙○○」姓名，並非被告乙○○之親自簽名，所蓋「乙○○」印文，亦非被告乙○○所蓋印文，被告乙○○又未同意擔任該「保證書」上之連帶保證人，縱設該
      「乙○○」姓名及印文由被告乙○○所簽及所蓋，宏澤公司於八十九年五月十
      九日向原告借款一佰五十萬元時，被告乙○○亦應於「借據」連帶保證人處簽
      名及蓋章，始有發生借款連帶保證之效力，然被告乙○○並不在「借據」連帶
      保證人處簽名及蓋章，因此僅憑該「保證書」不得令被告乙○○就宏澤公司向
      原告借款一佰五十萬元負連帶保證責任。
（五）法院依原告聲請向亞太商業銀行大同分行、台北市第九信用合作社、台北市大
      同區戶政事務所調借「乙○○」之簽名及印文，均與前開「保證書」上「乙○○」之姓名筆跡及印文不相同。且該「保證書」僅為一種契約，並非借款「借
      據，況「保證書」上並無宏澤工程企業股份有限公司向原告借款一佰五十萬元
      之記載，該公司於八十九年五月十九日向原告借款一佰五十萬元時，借款連帶
      保證人僅被告甲○○、丙○○二人，並無記載被告乙○○為借款連帶保證人。
      又該「保證書」上亦無記載宏澤公司之借款按年率百分之八點八五計付利息、
      及按上開利率百分之十、百分之二十計付違約金，原告訴求被告乙○○連帶給
      付一佰五十萬元及其利息、違約金，於法無據，且該「保證契約」業經被告乙○○依民法第七百五十四條第一項；「就連續發生之債務為保證而未定有期限
      者，保證人得隨時通知債權人終止保證契約」規定，已於九十年十二月二十四
      日以補充答辯狀繕本送達原告作為通知原告終止保證契約，保證關係即清滅，
      被告乙○○即不負連帶保證之責，原告竟僅據該「保證書」請求被告乙○○連
      帶清償原告一佰五十萬元、及按年率百分之八點八五計付利息、與另按上開利
      率百分之十、百分之二十計付違約金，於法無據。
 三、證據：提出保證書、借據。
    理      由
一、本件被告宏澤公司、丁○○、甲○○、丙○○經合法通知，未於言詞辯論期日到
    場，核無民事訴訟法第三百八十六條所列各款情形，爰依原告之聲請，由其一造
    辯論而為判決。
二、本件原告主張之前開事實業據其提出保證書、授信約定書、借據、公司變更登記
    事項卡等影本為證，被告乙○○對於被告宏澤公司於八十九年五月十九日向原告
    借款一百五十萬元之事實並不爭執，且自認上開保證書上「乙○○」印文為真正
    ，僅辯稱上開保證書上「乙○○」三字並非伊所書寫，且非伊所蓋印文，而係被
    告宏澤公司人員蓋用其放置於公司之印章後送交原告，原告於八十三年五月十六
    日向伊對保時，伊表示對於保證書不知情亦不同意擔任保證人，且上開保證書僅
    為一種契約，並非借款「借據」，依原告所提「借據」足見借款連帶保證人僅有
    被告甲○○、丙○○二人，而被告乙○○並未簽名蓋章，亦即並無被告乙○○作
    連帶保證人之記載，況「保證書」上並無宏澤工程企業股份有限公司向原告借款
    一佰五十萬元之記載，亦無宏澤公司之借款按年率百分之八點八五計付利息、及
    按上開利率百分之十、百分之二十計付違約金等記載。且該「保證契約」業經被
    告乙○○依民法第七百五十四條第一項規定，已於九十年十二月二十四日以補充
    答辯狀繕本送達原告作為通知原告終止保證契約，保證關係即清滅，被告乙○○
    即不負連帶保證之責，原告竟僅據該「保證書」請求被告乙○○與其他被告連帶
    清償原告一佰五十萬元、及按年率百分之八點八五計付利息、與另按上開利率百
    分之十、百分之二十計付違約金，於法無據等語。
三、查：被告乙○○既對被告宏澤公司於八十九年五月十九日向原告借款一百五十萬
    元之事實並不爭執，且自認上開保證書上「乙○○」印文為真正，僅辯稱上開保
    證書上「乙○○」三字並非伊所書寫，且非伊所蓋印文，而係被告宏澤公司人員
    蓋用其放置於公司之印章後送交原告云云，惟按蓋章與簽名有同一之效力，被告
    乙○○既自認上開保證書上「乙○○」印文為真正，則自應就其印章被盜蓋之變
    態積極事實負舉證責任，然其並未舉證以實其說，是其所辯尚難採信。次查：被
    告乙○○、丁○○、甲○○、丙○○等四人於八十三年五月九日簽立保證書向原
    告連帶保證被告宏澤公司對原告現在與將來所負之借款、保證及其他一切債務以
    五百萬元為限額，表明願與被告宏澤公司負連帶清償責任，此有保證書附卷足憑
    ，被告等自應依約負連帶清償責任。嗣被告宏澤公司於八十九年五月十九日向原
    告借款一百五十萬元，並約定於九十年五月十九日償還，且按年息百分之八點八
    五按月計付利息，如依其不依約清償本金或利息，即視為全部到期，其逾期在六
    個月以內部分，另按上開利率百分之十，逾期超過六個月部分，另按上開利率百
    分之二十計付違約金，此有借據在卷可按，被告宏澤公司、丁○○、甲○○、丙○○經合法通知並未到場爭執亦未提出書狀以供斟酌，自堪認原告之主張為真，
    雖然「保證書」上並無此等借款本金、年利率及違約金之記載，仍不影響該消費
    借貸與連帶保證契約之真正，況被告乙○○對於被告宏澤公司於八十九年五月十
    九日向原告借款一百五十萬元之事實已不爭執。再查：該「保證契約」縱經被告
    乙○○依民法第七百五十四條第一項規定，於九十年十二月二十四日以補充答辯
    狀繕本送達原告作為通知原告終止保證契約，然依同條第二項規定被告乙○○對
    終止通知到達債權人原告後所發生主債務人之債務，不負保證關係而已，並非謂
    被告乙○○對於終止通知到達債權人原告前已發生主債務人之本件借款債務亦不
    負連帶保證之責，且被告乙○○係於本件訴訟繫屬後始對原告發終止通知，仍不
    得解免其連帶保證之責。綜上所述，被告乙○○上開所辯，洵無足採，原告之主
    張堪信為真實。
四、從而原告依消費借貸及連帶保證之法律關係請求被告等連帶給付原告壹佰伍拾萬
    元，及自民國八十九年十一月二十日起至清償日止，按年息百分之八點八五計算
    之利息，並自民國八十九年十二月二十一日起至清償日止，其逾期在六個月以內
    部分，另按上開利率百分之十，逾期超過六個月部分，另按上開利率百分之二十
    計算之違約金，為有理由，應予准許。
五、兩造其餘攻防方法核與判決結果不生影響，爰不逐一論述。
六、假執行宣告：
    原告陳明願供擔保以代釋明，請准為假執行之宣告，核無不合，爰酌定相當之擔
    保金額准許之；被告乙○○亦陳明如受不利之判決，願供擔保請求准予宣告免為
    假執行，爰定相當之擔保金額准許之。
結論：本件原告之訴為有理由，依民事訴訟法第三百八十五條第一項前段，第八十五
條第二項、第三百九十條第二項、第三百九十二條，判決如主文。
中　　　華　　　民　　　國　　九十一　　年　　　四　　月　　　三十　　　日
                                        民事第一庭
~B法　　　官　施坤樹
右為正本係照原本作成。
如對本判決上訴，須於判決送達後二十日內向本院提出上訴狀。
~B法院書記官　田慧賢
中　　　華　　　民　　　國　　九十一　　年　　　五　　月　　　十四　　　日
